臺灣雲林地方法院交通事件裁定　　　　 100年度交聲字第37號
移送機關　　交通部公路總局嘉義區監理所雲林監理站
異　議　人
即受發分人　陳韋成
上列異議人因違反道路交通管理處罰條例案件，對於交通部公路
總局嘉義區監理所雲林監理站於民國100 年2 月8 日所為之處分
（原處分案號：雲監裁字第裁72-KAI026434號）聲明異議，本院
裁定如下：
    主  文
原處分關於吊扣駕駛執照貳拾肆個月部分撤銷。
前項撤銷部分，陳韋成應吊扣小型車普通駕駛執照貳拾肆個月。
    理  由
一、按汽車駕駛人飲用酒類或其他類似物後其吐氣所含酒精濃度
    超過每公升0.25毫克或血液中酒精濃度超過百分之0.05以上
    者，不得駕車，道路交通安全規則第114 條第2 款定有明文
    。又汽車駕駛人，駕駛汽車經測試檢定有酒精濃度超過規定
    標準，因而肇事致人受傷者，處新臺幣（下同）15,000元以
    上60,000元以下罰鍰，並當場移置保管該汽車及吊扣其駕駛
    執照2 年，道路交通管理處罰條例第35條第1 項第1 款亦有
    明文。另汽車駕駛人有本條例第35條第1 項之情形者，應接
    受道路交通安全講習，同條例第24條第1 項第2 款定有明文
    。
二、次按道路交通管理處罰條例第68條已於民國94年12月14日修
    正，查其修正過程與修正條文，立法委員認為原條文「汽車
    駕駛人，因違反本條例及道路交通安全規則之規定，受吊扣
    或吊銷駕駛執照處分時，受吊扣或吊銷其持有各級車類之駕
    駛執照」將違法或違規駕駛人所持有各級車類之駕駛執照一
    併吊扣或吊銷，失之過酷，對於人民工作與生活影響過鉅，
    有違比例原則，經與交通部協商後，乃將其中「受吊扣處分
    者，吊扣其持有各級車類之駕駛執照」部分之規定刪除。是
    駕駛人違反道路交通管理處罰條例第35條第1 項第1 款之規
    定而受吊扣駕駛執照處分時，依修正後同法第68條規定並參
    照其修正意旨，應僅得吊扣違規或違法當時駕駛車類之駕駛
    執照（臺灣高等法院暨所屬法院97年法律座談會刑事類提案
    第40號參照）。從而，於上開修正公布之規定施行後，縱對
    汽車駕駛人依法應為吊扣駕駛執照之處分，亦僅能吊扣其違
    法或違規當時所駕駛車輛類別之駕駛執照，不應再吊扣其持
    有與駕駛違規車輛類別無關之其他各級車類之駕駛執照，以
    貫徹立法者對於「吊扣」與「吊銷」駕駛執照，依其輕重有
    別異其處理方式之修法意旨；且此一解釋不因交通實務上容
    許汽車駕駛人以同類高等級駕駛執照駕駛同類低等級或不同
    類車輛（即道路交通安全規則第61條同類駕駛執照之一人一
    照原則）而有不同，蓋此一容許跨類跨（較低）級駕駛之規
    定，乃係衡量駕駛人持有某類級駕駛執照所應具備之駕駛能
    力，兼顧主管機關管理上之便利而設，此關乎駕駛人是否另
    有無照駕駛之違規行為，而與修正後道路交通管理處罰條例
    第68條反面規定不得吊扣各級類駕駛執照無關，於法規之位
    階上亦有明顯高下之別，更不得據此侵害人民持有某級類駕
    駛執照所被容許之各種用路權利之基本權。
三、原處分意旨略以：異議人即受處分人陳韋成於98年8 月5 日
    14時30分許，駕駛車牌號碼S5-0487 號自用一般小貨車，行
    經雲林縣虎尾鎮○○里○○○ ○路與空軍基地路口，因肇事致
    吳文讚受傷，經雲林縣警察局虎尾分局虎尾派出所警員實施
    酒精濃度測定，測得異議人呼氣中酒精濃度達每公升0.41毫
    克，超過標準值每公升0.25毫克，因而製單舉發，嗣經原處
    分機關即交通部公路總局嘉義區監理所雲林監理站以其違規
    事實屬實，依照道路交通管理處罰條例第35條第1 項第1 款
    、第24條第1 項第2 款之規定，於100 年2 月8 日開具雲監
    裁字第裁72-KAI026434號裁決書，裁處異議人罰鍰24,500元
    （異議人已另行繳納緩起訴處分金10,000元），吊扣駕駛執
    照24個月，並施以道安講習。
四、聲明異議意旨略以：伊係酒後駕駛小型車而違規被舉發，請
    勿將賴以維生之大貨車執照吊扣，爰依法聲明異議等語。
五、經查：
(一)、異議人對前開時、地，酒後駕駛上開自小貨車之違規事實坦
    承不諱，有聲明異議狀在卷可參，並有舉發違反道路交通管
    理事件通知單1 紙附卷可憑，是異議人確有上開飲酒後仍駕
    駛前開自小貨車肇事致人受傷之交通違規行為，堪以認定。
(二)、原處分雖另裁決吊扣異議人駕駛執照24個月，惟並未載明所
    吊扣駕駛之執照之種類。然查，異議人先後考取「小型車普
    通」駕駛執照及「大貨車普通」駕駛執照，此有異議人之汽
    車駕照基本資料1 紙在卷可稽，而於本件違規行為時，異議
    人所被吊扣者為「大貨車普通」駕駛執照，此亦有原處分機
    關對違反道路交通管理事件不服裁決聲明異議案件移送書1
    份可按（詳見意見欄六所載），足認本件原處分係針對異議
    人持用之「大貨車普通」駕駛執照裁決吊扣24個月。
(三)、惟查：
１、按94年12月14日修正後道路交通管理處罰條例第68條規定「
    汽車駕駛人，因違反本條例及道路交通安全規則之規定，受
    吊銷駕駛執照處分時，吊銷其持有各級車類之駕駛執照」，
    刪除「吊扣」之規定，其修正原因乃舊法將違規駕駛人所持
    有各級車類之駕駛執照一併吊扣，失之過苛，影響人民工作
    及生活甚鉅，故依修正後規定，受「吊扣」駕駛執照處分時
    ，不再「吊扣」其持有各級車類之駕駛執照，亦即道路交通
    管理處罰條例第35條第1 項第1 款規定之「吊扣駕駛執照」
    ，係指「吊扣駕駛人酒後違規駕駛時，駕駛該違規車輛所憑
    之駕駛執照」而言。
２、又酒醉駕車行為均製造法所不容許之風險，以風險製造之立
    場觀之，並不因駕駛車輛種類之不同，而有所差別。但從風
    險實現之觀點而言，酒醉駕駛車類之不同，其對於交通安全
    衍生之實害結果也有所差異，如駕駛人駕駛低一級之車類違
    反本條例之規定時，不論其所造成之實害結果，而一律吊扣
    駕駛人所持有之各類駕照，亦有違反相同事件相同處理，不
    同事件不同處理之平等原則。
３、再行政機關所採取之處罰手段，必須與違反業務之行為間有
    合理關聯存在，亦即不得違反「不當聯結禁止原則」，否則
    其處罰即構成違法。本件異議人之行為既僅為駕駛自用一般
    小貨車，而非駕駛普通大貨車，自僅應以其是否具備一般小
    貨車駕駛資格為處罰要件，若依原處分機關之認定，顯係將
    異議人駕駛自用小貨車之違規行為與其受限制之普通大貨車
    駕駛資格為不當聯結，此種不當聯結即構成違法；況按行政
    行為，非有正當理由，不得為差別待遇，行政程序法第6 條
    亦有明文。
４、查異議人於本件違規時，係駕駛自用一般小貨車，並非駕駛
    普通大貨車，業據認定如前。而且，駕駛自用小貨車與駕駛
    普通大貨車對於用路安全之危險性有高低之別，是監理機關
    就不同等級車輛給予不同管理及監督，以符合實際需求，且
    監理機關對於各級汽車駕駛執照之管理，本係就其不同之危
    險性及需要性分別為之，就其不同違規行為自應亦作分別處
    理，此觀道路交通安全規則、道路交通管理處罰條例之相關
    規定自明。因此，揆諸前開說明，異議人應受之處分為限制
    其駕駛普通小型車之權利，即吊扣其小型車普通駕駛執照，
    原處分機關未審酌及此，逕為裁罰，即難認為允當，從而異
    議人之對於吊扣普通大貨車駕照24月之部份，異議為有理由
    。
六、綜上所述，原處分機關逕為吊扣普通大貨車駕駛執照24個月
    部分之處分，難認允當，本件聲明異議為有理由，應由本院
    將原處分關於吊扣大貨車普通駕駛執照24個月部分撤銷，並
    就該撤銷部分改諭知如主文第2 項所示之處分。至原處分機
    關另裁處受處分人罰鍰及施以道安講習部分，於法並無違背
    ，且依受處分人聲明異議意旨，亦僅就原處分機關所處吊扣
    汽車駕照部分異議，此部分之處分自非屬本院應予審究之範
    圍，併此敘明。
中    華    民    國   100    年    3     月    3     日
                  交通法庭    法  官  陳美利
以上正本證明與原本無異。
如不服本裁定，應於裁定送達後5 日內向本院提出抗告狀（須附
繕本）。
                              書記官  王秀如
中    華    民    國   100    年    3     月    3     日